臺灣高等法院刑事判決
109年度上訴字第1793號
上  訴  人  
即  被  告  韋旭昆


上列上訴人即被告因毒品危害防制條例案件，不服臺灣桃園地方
法院108年度審訴字第2065號，中華民國109年3月2日第一審判決
（起訴案號：臺灣桃園地方檢察署108年度撤緩毒偵字第519號、
第520號），提起上訴，本院判決如下：
    主  文
上訴駁回。
    事實及理由
一、經本院審理結果，認第一審以上訴人即被告韋旭昆犯毒品危
    害防制條例第10條第1項之施用第一級毒品罪（共2罪），分
    別判處有期徒刑6月及易科罰金折算標準、有期徒刑7月，並
    諭知扣案如附表一、二所示之物，均沒收銷燬之，認事用法
    及量刑均無不當，應予維持，並引用第一審判決書記載之事
    實、證據及理由（如附件）。
二、被告上訴意旨略以：被告已持續接受戒癮治療，且為家中經
    濟基礎，其母親及兄姊均需復健照顧，若因本案入監服刑，
    恐將造成家庭破碎並製造社會問題；另其於民國107年5月31
    日經警查獲時已供出上游，且如原審判決書所載有主動自首
    接受裁判，請予從輕量刑云云。惟查：原審已審酌被告犯罪
    事實一、㈠所示犯行，係主動向員警自首而接受裁判，而認
    為符合自首之要件，依自首規定減輕其刑；又被告犯罪事實
    一、㈡所示犯行，係經警依據通訊監察譯文進而查獲，並於
    詢問被告前即已得悉被告及其施用毒品來源，亦與毒品危害
    防制條例第17條第1項之規定不符（見偵3155號卷第8頁）；
    且按刑法第59條酌量減輕其刑之規定，必其犯罪之情狀顯可
    憫恕者，認科以法定最低刑度仍嫌過重者，始得為之。而所
    謂「犯罪之情狀顯可憫恕」，必須犯罪另有特殊之原因與環
    境等情，而在客觀上足以引起一般同情，認為即予宣告法定
    最低度刑期猶嫌過重者而言。被告施用毒品雖僅戕害自身健
    康，對他人不生重大危害，然其有多項施用毒品前科，正值
    壯年，不思正途，又犯本案施用毒品罪，顯未因前所受觀察
    、勒戒及有期徒刑之執行而矯正惡習，由其行為之原因與環
    境等情，客觀上實無可取足憐之處，難謂有何情輕法重，在
    客觀上足以引起一般同情而顯可憫恕，自無適用刑法第59條
    規定酌減其刑之餘地；又原判決關於科刑部分，業於理由內
    具體說明其審酌之根據及理由，顯係基於行為人之責任為基
    礎，斟酌刑法第57條各款所列情狀，而為刑之量定，既未逾
    越法定刑度，客觀上亦不生裁量權之濫用，再參酌毒品危害
    防制條例第10條第1項施用第一級毒品罪之法定刑為「6月以
    上5年以下有期徒刑」，原審就被告所犯施用第一級毒品共2
    罪分別量處有期徒刑6月（依刑法第62條前段減刑）及諭知
    易科罰金折算標準、有期徒刑7月，難謂有何失之過重或罪
    刑不相當可言。綜上所述，上訴意旨指摘原判決不當，均無
    理由，應予駁回。
三、據上論結，應依刑事訴訟法第368條、第373條，判決如主文
    。
本案經檢察官劉玉書提起公訴，檢察官鄭堤升到庭執行職務。
中　　華　　民　　國　　109 　年　　6 　　月　   24　 日
                  刑事第十三庭審判長法  官  王國棟
                                    法  官  曹馨方
                                    法  官　呂煜仁
以上正本證明與原本無異。
如不服本判決，應於收受送達後20日內向本院提出上訴書狀，其
未敘述上訴之理由者並得於提起上訴後20日內向本院補提理由書
（均須按他造當事人之人數附繕本）「切勿逕送上級法院」。 
                                    書記官　林廷佳
中　　華　　民　　國　　109 　年　　6 　　月　　24　　日
附錄：本案論罪科刑法條全文
毒品危害防制條例第10條
施用第一級毒品者，處6月以上5年以下有期徒刑。
施用第二級毒品者，處3年以下有期徒刑。

附件：
臺灣桃園地方法院刑事判決
                                   108年度審訴字第2065號
公　訴　人　臺灣桃園地方檢察署檢察官
被　　　告　韋旭昆  男  52歲（民國00年00月00日生）
                    身分證統一編號：Z000000000號
                    住○○市○○區○○路○段000巷00號
上列被告因違反毒品危害防制條例案件，經檢察官提起公訴（10
8 年度撤緩毒偵字第519 號、第520 號），被告於本院準備程序
進行中，就被訴事實為有罪之陳述，經本院告知簡式審判程序意
旨，並聽取當事人意見後，本院合議庭裁定由受命法官獨任依簡
式審判程序審理，判決如下：
    主  文
韋旭昆施用第一級毒品，累犯，處有期徒刑陸月，如易科罰金，
以新臺幣壹仟元折算壹日；又施用第一級毒品，累犯，處有期徒
刑柒月。
扣案如附表一、二所示之物，均沒收銷燬之。
    事實及理由
一、韋旭昆、前因施用毒品案件，經本院裁定送觀察、勒戒後
    ，認有繼續施用毒品之傾向，復令入戒治處所施以強制戒治
    ，因其戒治成效經評定為合格，再經裁定停止戒治，所餘期
    間交付保護管束，嗣又經裁定撤銷停止強制戒治，令入戒治
    處所施以強制戒治，已於民國92年1 月8 日強制戒治期滿執
    行完畢，該次施用毒品犯行，並經臺灣桃園地方法院檢察署
    （現更名為臺灣桃園地方檢察署，下同）檢察官以92年度戒
    偵字第47號為不起訴處分確定。於92年10、11月間（即前開
    強制戒治執行完畢釋放後5 年內）復因施用毒品案件，經本
    院以93年度訴字第764 號分別判處有期徒刑7 月、4 月，應
    執行有期徒刑10月確定（於本案不構成累犯）。、另因施
    用毒品案件，經本院以104 年度壢簡字第1574號判處有期徒
    刑4 月確定，已於105 年5 月3 日易科罰金執行完畢（於本
    案構成累犯）。詎其仍不知悔改，分別為下列犯行：
  ㈠基於施用第一級毒品海洛因之犯意，於107 年1 月4 日中午1
    2時許，在桃園市○○區○○○街00號14樓，以針筒注射之方式，
    施用第一級毒品海洛因1 次。嗣於同日下午3 時10分許，為
    警在桃園市○○區○○路000 巷00號前盤查，韋旭昆於偵查機關
    尚未發覺犯罪前，即向警坦承上開施用毒品犯行，並主動交
    付如附表一所示殘留第一級毒品海洛因之物，自首而接受裁
    判。
  ㈡基於施用第一級毒品海洛因之犯意，於107 年5 月30日凌晨2
     、3 時許，在桃園市○○區○○路000 巷0 ○0 號6 樓友人住處
    ，以針筒注射之方式，施用第一級毒品海洛因1 次。嗣於同
    日下午3 時15分許，為警在上址查獲，並扣得如附表二所示
    之毒品，始查悉上情。
二、證據名稱：
  ㈠被告韋旭昆於警詢、偵訊及本院審理時之自白。
  ㈡桃園市政府警察局尿液暨毒品檢體真實姓名與編號對照表、
    基隆市警察局第三分局偵辦毒品案件尿液檢體對照表、臺灣
    檢驗科技股份有限公司濫用藥物實驗室－臺北濫用藥物檢驗
    報告、法務部調查局濫用藥物實驗室鑑定書。
  ㈢扣案如附表一、二所示之物。
  ㈣臺灣高等法院被告前案紀錄表。
三、論罪科刑：
  ㈠核被告所為，均係犯毒品危害防制條例第10條第1 項之施用
    第一級毒品罪。其因施用而持有第一級毒品海洛因之低度行
    為，應為施用之高度行為所吸收，不另論罪。
  ㈡被告有事實欄一、所示科刑及執行紀錄，有臺灣高等法院被
    告前案紀錄表在卷可考，其受徒刑之執行完畢，5 年以內故
    意再犯本案有期徒刑以上之2 罪，均為累犯，且係一再犯同
    罪質之罪，足見其惡性及對刑罰反應力薄弱，應依刑法第47
    條第1 項規定，各加重其最低本刑（司法院大法官會議釋字
    第775 號解釋意旨參照）。
  ㈢被告於本案犯罪事實一、㈠施用毒品犯行尚未被偵查機關發覺
    前，主動向員警自首而接受裁判之事實，有桃園市政府警察
    局保安警察大隊109 年1 月13日桃警保大行字第1090000258
    號函暨所檢員警職務報告在卷可考（見本院108 年度審訴字
    第2065號卷，第71至73頁），被告對於未被發覺之罪自首而
    受裁判，符合刑法第62條前段自首規定，酌予減輕其刑，並
    依法先加後減。
  ㈣被告所犯上開2 罪間，犯意各別，行為互殊，應予分論併罰
    。
  ㈤爰審酌被告前已因施用毒品案件經戒癮處分及法院判處罪刑
    確定，本應徹底戒絕毒癮，詎其竟未能自新，仍一再施用足
    以導致人體機能發生依賴性、成癮性及抗藥性等障礙之毒品
    ，戕害自身健康，漠視法令禁制，實屬不該，惟念及其犯後
    坦承犯行，態度尚可，兼衡其犯罪之動機、目的、手段、素
    行等一切情狀，分別量處如主文所示之刑，並就得易科罰金
    部分，諭知易科罰金之折算標準。
四、沒收部分：
  ㈠扣案如附表一所示之注射針筒，殘留海洛因成分一節，有臺
    灣檢驗科技股份有限公司濫用藥物實驗室－臺北濫用藥物檢
    驗報告在卷可稽（見107 年度毒偵字第477 號卷，第36頁）
    ，且因該注射針筒與其內殘留之海洛因無從完全析離，故均
    應依毒品危害防制條例第18條第1 項前段規定，併予宣告沒
    收銷燬。
  ㈡扣案如附表二所示之毒品，均係供被告本案施用所查獲，不
    問屬於被告與否，應依毒品危害防制條例第18條第1 項前段
    規定，均宣告沒收銷燬之。另包裝前揭毒品之包裝袋，因與
    其內之毒品，難以析離，且無析離之實益與必要，應一併沒
    收銷燬之；至毒品送鑑耗損之部分，既已滅失，自無庸宣告
    沒收銷燬，附此敘明。
  ㈢扣案如附表三所示之物，雖係供本案犯罪所用，然被告於偵
    查中業已拋棄該等物品之所有權（見107 年度偵字第3155號
    卷，第47頁反面），則上開物品已非被告所有，又非違禁物
    ，自不得宣告沒收，應由執行單位依法處理，併此敘明。
  ㈣至其餘扣案物，經核均與本案無關，爰不予宣告沒收，末此
    敘明。
五、應適用之法條：
    刑事訴訟法第273 條之1 第1 項、第299 條第1 項前段、第
    310 條之2 、第454 條第1 項，毒品危害防制條例第10條第
    1 項、第18條第1 項前段，刑法第11條、第47條第1 項、第
    62條前段、第41條第1 項前段。
六、如不服本判決應於收受判決後20日內向本院提出上訴書狀，
    並應敘述具體理由。其未敘述上訴理由者，應於上訴期間屆
    滿後20日內向本院補提理由書（均須按他造當事人之人數附
    繕本）「切勿逕送上級法院」。本案經檢察官劉仲慧到庭執
    行職務。
中　　華　　民　　國　　109 　年　　3 　　月　　2 　　日
                    刑事審查庭    法　官　呂曾達
以上正本證明與原本無異。
如不服本判決應於收受判決後20日內向本院提出上訴書狀，並應
敘述具體理由。其未敘述上訴理由者，應於上訴期間屆滿後20日
內向本院補提理由書(均須按他造當事人之人數附繕本)「切勿逕
送上級法院」。 
                                  書記官　楊淨雲
中　　華　　民　　國　 109　　年　　3 　　月　　3 　　日
附錄本案論罪科刑依據之法條：
毒品危害防制條例第10條
施用第一級毒品者，處6 月以上5 年以下有期徒刑。
施用第二級毒品者，處3 年以下有期徒刑。
附表一：
應沒收銷燬之物：   編號       扣押物品          備           註  一 殘留第一級毒品海洛因之注射針筒1 支 ㈠、注射針筒1 支，使用2mL 甲醇清洗針筒鑑驗，檢驗結果為海洛因陽性。 ㈡、有臺灣檢驗科技股份有限公司濫用藥物實驗室－臺北濫用藥物檢驗報告在卷可稽（見107 年度毒偵字第477 號卷，第36頁）。 
附表二：
應沒收銷燬之物：   編號       扣押物品          備           註  一 第一級毒品海洛因3 包（含包裝袋3 只） ㈠、粉末檢品3 包，均含第一級毒品海洛因成分，合計淨重12.93 公克（驗餘淨重12.88 公克，空包裝總重0.90公克）。 ㈡、有法務部調查局濫用藥物實驗室鑑定書在卷可稽（見本院108 年度審訴字第2065號卷，第65頁）。 
附表三：
不予沒收之物：   編號      扣押物品          備           註  一 注射針筒1 支 被告業已拋棄所有權，並非被告所有，又非違禁物，自不得宣告沒收